【裁判字號】    98,易,1247
【裁判日期】    981229
【裁判案由】    詐欺
【裁判全文】
臺灣彰化地方法院刑事判決              98年度易字第1247號
公  訴  人  臺灣彰化地方法院檢察署檢察官
被      告  乙○○
                    （另案於臺灣臺北看守所羈押中）
上列被告因詐欺案件，經檢察官提起公訴（98年度偵字第5753號
），有刑事訴訟法第273 條之1 第1 項之情形，本院合議裁定由
受命法官獨任進行簡式審判程序，茲審理判決如下：
    主  文
乙○○幫助意圖為自己不法之所有，以詐術使人將本人之物交付
，處有期徒刑肆月，如易科罰金，以新台幣壹仟元折算壹日。
    事  實
一、乙○○明知金融帳戶係金融機構與開戶人約定供其個人理財
    使用，與個人之信用及隱私有極密切之關係，具專屬性，非
    一般可借與他人使用之物，其並可預見提供自己之金融帳戶
    、存摺、提款卡、印章及密碼予他人使用，常與財產犯罪密
    切相關，可能被犯罪集團所利用以遂行犯罪後，用以隱匿、
    掩飾犯罪所得財物或財產上利益，其竟基於幫助他人實施詐
    欺犯罪之犯意，於97年9 月中旬某日，在高雄市某彰化銀行
    前，將其所有之臺中福安郵局帳號00000000000000號帳戶之
    存摺、印鑑交予姓名、年籍不詳自稱「陳英富」之成年男子
    ，再於同年11月25日即提款卡申辦成功後之翌日，在上開地
    點，將該帳戶之提款卡交予「陳英富」，以此方式幫助「陳
    英富」所屬之詐欺集團成員實施詐欺取財犯行。嗣後，「陳
    英富」所屬詐欺集團成員基於意圖為自己不法所有之犯意，
    於97年11月26日上午10時30分許，使用0000000000號之行動
    電話，撥打電話到裝機於彰化縣二林鎮東興里6 鄰福建巷57
    號之（04）0000000 電話，由甲○○接聽，佯裝臺北縣警察
    局三重分局之員警「吳天生」及金管會「林宏明」，對甲○
    ○詐稱甲○○的行動電話被盜用，並且遭冒名申辦郵局帳戶
    ，必須將存款交給金管會保管等語，使甲○○陷於錯誤，而
    於同日中午12時17分許，臨櫃匯款新臺幣（下同）12萬5 千
    元（起訴書誤載為15萬5 千元）匯入上開帳戶內，詐騙集團
    成員立刻提領一空。嗣甲○○發覺受騙後，不甘受損，報警
    循線查獲。
二、案經彰化縣警察局芳苑分局報請臺灣彰化地方法院檢察署檢
    察官偵查起訴。
    理  由
一、本件被告所犯係死刑、無期徒刑、最輕本刑為3 年以上有期
    徒刑以外之罪，其於準備程序就前揭被訴事實為有罪之陳述
    ，經受命法官告知簡式審判程序之旨，並聽取被告及公訴人
    之意見後，本院認無不得或不宜改依簡式審判程序進行之處
    ，爰依刑事訴訟法第273 條之1 第1 項、第284 條之1 ，裁
    定本案由受命法官獨任進行簡式審判程序，合先敘明。
二、上揭犯罪事實，業據被告乙○○於本院準備程序及審理時坦
    承不諱（見本院98年12月22日準備程序筆錄及審理筆錄），
    並經證人即被害人甲○○於警詢證述綦詳，復有中華郵政股
    份有限公司臺中郵局97年12月11日中管字第0972102675號函
    文所附之上開帳戶申請書影本及交易明細表、受理刑事案件
    報案三聯單、內政部警政署反詐騙案件紀錄表、受理詐騙帳
    戶通報警示簡便格式表、郵政國內匯款執據、被害人甲○○
    所提款之劉庭均帳戶之存摺影本各1 份在卷可稽，足認被告
    於本院審理時不利於己之自白與事實相符，堪可採為論罪科
    刑之依據。且參以一般人至金融機構申請開立帳戶，其目的
    不外於利用金融機構帳戶作存、提款、轉帳等財產之金錢支
    配處分，故對於金融機構發給之存摺、金融卡、密碼等資料
    ，無不妥為保存，以防遺失或被盜用，損及個人財產權益，
    並遭濫用為財產犯罪之工具，且個人之存摺與金融卡，專有
    性甚高，並非一般自由流通使用之物，縱需交他人使用，亦
    必基於信賴關係或特殊事由，自不可能隨意交予完全不相識
    之人任意使用，更何況不肖之徒為掩飾不法行徑，避免執法
    人員之追究處罰，經常利用他人帳戶之存摺、提款卡、金融
    卡及密碼轉帳或提領犯罪所得，藉以掩蓋犯罪行為之情形，
    不僅廣為媒體所披載，亦經政府各機關一再宣導提醒注意，
    衡諸目前社會以電視、報紙甚至網路等管道流通資訊之普及
    程度，則一般人本於生活經驗及認識，在客觀上可預見完全
    不相識之人要求提供金融機構存款帳戶之存摺、金融卡及密
    碼供其使用之行徑，輒與利用該帳戶進行詐欺此財產性犯罪
    之工具有密切關聯，依被告之智識能力及社會生活經驗，對
    於將自己或親友開設之帳戶之存摺、金融卡及密碼交予不相
    識之人，該帳戶將有可能會被利用作為實行詐欺犯罪之工具
    一事，當有所預見，且其對於該詐欺集團成員利用其所申請
    開立之帳戶向他人詐取財物，並無違背其本意，是被告主觀
    上應具有幫助他人詐取財物之不法犯意甚明，本件事證明確
    ，被告幫助犯行，應堪認定。
三、按刑法上之幫助犯，係對於犯罪與正犯有共同之認識，而以
    幫助之意思，對於正犯資以助力，而未參與實施犯罪之行為
    者而言（最高法院75年度臺上字第1509號、84年度臺上字第
    5998號、88年度臺上字第1270號判決參照）；是以，如未參
    與實施犯罪構成要件之行為，且係出於幫助之意思提供助力
    ，即屬幫助犯，而非共同正犯。查被告乙○○僅參與提供金
    融機關帳戶予他人供詐欺取財使用，並無證據證明其有參與
    詐欺取財之行為，或有與本件正犯有共同之犯意聯絡，被告
    既係基於幫助之意思，參與詐欺取財構成要件以外之行為，
    應為幫助犯。是核被告乙○○所為，係犯刑法第30條第1 項
    、刑法第339 條第1 項之詐欺取財罪之幫助犯，爰依刑法第
    30條第2 項規定，按正犯之刑減輕之。查被害人甲○○匯款
    予被告上開郵局帳戶之金額應為12萬5 千元，此據證人即被
    害人甲○○於警詢中證述屬實，且有郵政國內匯款執據1 紙
    在卷可稽，公訴人於起訴書中書為15萬5 千元，應係誤載，
    附此敘明。爰審酌被告擅自提供帳戶供詐欺犯罪者方便行騙
    財物，助長行騙之風，妨礙對於詐欺犯罪者之追查，行為可
    議，惟念其於審理時終知坦認犯行，尚見悔意，暨衡量其智
    識程度、生活狀況等一切情狀，量處如主文所示之刑，並諭
    知易科罰金之折算標準。
據上論斷，應依刑事訴訟法第273 條之1 第1 項、第299 條第1
項前段，刑法第30條第1 項前段、第2 項、第339 條第1 項、第
41條第1 項前段，刑法施行法第1 條之1 第1 項、第2 項前段，
判決如主文。
本案經檢察官紀雅惠到庭執行職務。
中    華    民    國    98    年    12    月    29    日
                  刑事第九庭    法  官  黃齡玉
以上正本證明與原本無異。
如不服本判決，應於收受判決後10日內向本院提出上訴書狀，並
應敘述具體理由；其未敘述上訴理由者，應於上訴期間屆滿後20
日內向本院補提理由書（均須按他造當事人之人數附繕本「切勿
逕送上級法院」）。
告訴人或被害人對於判決如有不服具備理由請求檢察官上訴者，
其上訴期間之計算係以檢察官收受判決正本之日期為準。
中    華    民    國    98    年    12    月    29    日
                                書記官  林嘉賢
附錄本案論罪科刑法條全文：
中華民國刑法第339條
（普通詐欺罪）
意圖為自己或第三人不法之所有，以詐術使人將本人或第三人之
物交付者，處 5 年以下有期徒刑、拘役或科或併科 1 千元以下
罰金。
以前項方法得財產上不法之利益或使第三人得之者，亦同。
前二項之未遂犯罰之。


司法院資訊處製作；財團法人民間司法改革基金會備份。
